【裁判字號】    95,交聲,115
【裁判日期】    950327
【裁判案由】    違反道路交通管理處罰條例聲明異議
【裁判全文】
臺灣臺北地方法院交通事件裁定         95年度交聲字第115號
原處分機關  臺北市交通事件裁決所
異  議  人
即受處分人  乙○○
                      樓
上列異議人即受處分人因違反道路交通管理處罰條例案件，對於
臺北市交通事件裁決所民國95年1月25日所為處分（原處分案號
：北市裁二字第裁22-A4J404983號）聲明異議，本院裁定如下：
    主  文
異議駁回。
    理  由
一、本件異議人即受處分人乙○○駕駛車牌號碼8C-7783 號自用
    小客車於民國九十四年十二月九日上午十時十五分，在台北
    市○○路設有禁止迴車標誌路段迴車，臺北市政府警察局交
    通警察大隊甲○○警員乃以異議人違反道路交通管理處罰條
    例第四十九條第一項第二款之規定製單舉發，異議人提出申
    訴，經原處分機關函請舉發機關台北市政府警察局交通警察
    大隊調查後仍認受處分人有前開違規行為，乃依道路交通管
    理處罰條例第四十九條第一項第二款（贅引第一項）、第六
    十三條第一項（漏載第一款），違反道路交通管理事件統一
    裁罰基準及處理細則第四十三條、第四十四條、第六十一條
    之規定裁處受處分人罰鍰新台幣九百元，併記違規點數一點
    等情，有台北市政府警察局舉發違反道路交通管理事件通知
    單、台北市政府警察局交通警察大隊九十五年一月六日北市
    警交大執字第09436092300號書函、台北市交通事件裁決所
    九十五年一月二十五日北市裁二字第裁22-A4J404983號違反
    道路交通管理事件裁決書暨送達證書在卷可稽。
二、異議意旨略以：異議人駕駛前揭自小客車沿台北市○○路行
    駛至松壽路前迴轉回松智路時，並未看到該路口設有禁止迴
    轉標誌，因此向原處分機關申訴該禁止迴轉標誌不符合適當
    距離清楚辨認之原則，然異議人於事後回到舉發地點時，發
    現該路口並未依道路交通標誌標線號誌設置規則設置有禁止
    迴轉標誌牌，足見舉發有誤等語，並提出舉發地點照片六張
    、地理位置圖一紙為證。
三、按駕駛人駕駛車輛或行人在道路上，應遵守道路交通標誌、
    標線、號誌之指示、警告、禁制規定，並服從執行交通勤務
    之警察或依法令執行指揮交通及交通稽查任務人員之指揮，
    道路交通管理處罰條例第四條第一項定有明文。又汽車迴車
    時，在設有禁止迴車標誌之路段，不得迴車，道路交通安全
    規則第一百零六條第二款亦有明文。汽車駕駛人迴車時，在
    設有禁止迴車標誌之路段迴車，處新臺幣（下同）六百元以
    上一千八百元以下罰鍰，並應予記違規點數一點，道路交通
    管理處罰條例第四十九條第二款、第六十三條第一項第一款
    亦有明定。
四、經查，異議人乙○○固不否認其駕駛車牌號碼8C-7783 號自
    用小客車，於九十四年十二月九日上午十時十五分在臺北市
    ○○路、松壽路口迴轉行駛，而遭警攔停舉發之事實，惟以
    前揭情詞置辯。查台北市政府警察局為因應台北市電腦商業
    同業公會於九十四年十二月三日至十二月十一日假台北世貿
    展覽中心舉辦「94年資訊月」活動期間所造成周邊道路交通
    壅塞之情形，為疏解龐大車流，乃於展覽期間實施交通管制
    ，而於松壽路、松智路口南往北方向右側路燈桿上及號誌燈
    旁，臨時設置禁止迴轉標誌牌，禁止松智路南轉南方向迴轉
    行駛，以利路口指揮管制疏導等情，有台北市政府警察局交
    通警察大隊九十五年一月六日北市警交大執字第0943609230
    0 號書函及台北市政府警察局九十四年十一月二十九日北市
    警交字第09441899800 號函附台北市政府警察局執行「94年
    資訊月」活動交通管制疏導暨警衛安全維護計畫在卷可稽；
    次據證人即舉發員警甲○○到庭結證稱：當時是資訊展，交
    通局為疏導交通，所以在舉發地點之兩側號誌燈旁設置禁止
    迴轉標誌，設置情形即如異議人所提出照片右方第一、二張
    靠近號誌燈旁邊的位置，尺寸大小與道路一般使用之禁止標
    誌相同，且未有障礙物遮擋視線等語；異議人亦陳稱：伊為
    警舉發前並未看到禁止迴轉標誌，伊向警員表示為何不能迴
    轉，警員表示左右兩側號誌燈旁均有設置禁止迴轉標誌，但
    伊只看到左側號誌燈旁設有禁止迴轉之標誌，與道路交通標
    誌標線號誌設置規則規定標誌應設置於右側並應符合在適當
    距離內辨認清楚之原則不符等語，是異議人違規經警舉發當
    時，該路口確實設有禁止迴轉標誌，惟於活動結束後即行拆
    除而開放車輛迴轉，異議人提出標誌拆除後所拍攝之照片，
    辯稱舉發時該路口並未設有禁止迴轉標誌牌，足見舉發有誤
    云云，即與事實不符；又由舉發員警甲○○當場告知異議人
    該路口左右兩側號誌燈旁均設有禁止迴轉標誌，並到庭具結
    證述號誌設置情形如上，復經原處分機關函舉發單位即台北
    市政府警察局交通警察大隊調查後以前揭九十五年一月六日
    北市警交大執字第09436092300 號書函說明如前，異議人稱
    僅於路口左側號誌燈旁設有禁止迴轉標誌一節，亦屬不實；
    又異議人另指稱該路口禁止迴轉標誌牌設置方式不符合道路
    交通標誌標線號誌設置規則規定應設置於右處及於適當距離
    內清楚辨認之原則。然按禁止迴車標誌「禁２２」，用以告
    示車輛駕駛人在前段道路行車，不准迴車。設於禁止迴車之
    地點。已設有禁止左轉標誌或標劃分向限制線、禁止超車線
    之路段，得免設之，道路交通標誌標線號誌設置規則第七十
    五條定有明文；又依同規則第十六條規定：標誌以豎立於行
    車方向之右側為原則，特殊情況得豎立於行車方向之左側或
    以懸掛方式設置之；同規則第十七條規定：懸掛式標誌，係
    利用陸橋或支架懸掛於車道上方，得視左列情況設置之：一
    受空間限制無法設置豎立式標誌者。二視距受限者。三同向
    快慢車道三線以上者。四車道使用繁雜之處所。五標誌密集
    之處所。六交流道密集之路段。七出口匝道為多車道者。八
    交通組成之大型車比率較高者。九出口匝道在左側者。是本
    件禁止迴車標誌依前揭規則第七十五條、第十七條規定以懸
    掛式設置於禁止迴車地點即前揭路口兩側號誌燈旁，並無不
    當，而其尺寸大小復與一般道路上使用之標準禁止標誌相同
    ，且參以異議人所提出之照片，該路口視野寬廣，該禁止迴
    轉標誌如設置於號誌燈旁，亦與前揭證人所述未有障礙物遮
    擋視線之情形相符，要難謂駕駛人有何無法於適當距離內辨
    認清楚之情形。再本件舉發路口因位於世貿大樓周邊，常因
    舉辦各種大型活動而致車潮眾多，時有交通管制之情形，汽
    車駕駛人行經此處，本應隨時注意道路交通標誌、標線、號
    誌之規定及遵守交通警察或稽查人員之指揮，本件違規舉發
    當時該路口既設有禁止迴轉標誌，且位置適當，駕駛人並無
    難以查知而無法遵守之情形，異議人如因疏失致未發現該道
    路交通標誌而有違規行為，仍應受罰，值勤員警依據規定開
    立舉發通知單並無不合。從而，異議人前揭違規行為事證明
    確，堪以認定，其聲請本院命舉發單位提出施工日誌以查明
    是否設有懸掛式禁止迴車標誌即無必要。
五、綜上所述，異議人確有於前揭時地駕駛汽車不遵守禁止迴車
    標誌而迴車之違規行為，原處分機關依道路交通管理處罰條
    例第四十九條第二款（裁決書贅引第一項）、第六十三條第
    一項第一款（裁決書漏載第一款）規定，裁處受處分人罰鍰
    九百元，並記違規點數一點，核無違誤，本件受處分人之異
    議為無理由，自應將其異議駁回。
據上論斷，應依道路交通案件處理辦法第十九條，裁定如主文。
中    華    民    國     95     年    3    月    27   日
                        交通法庭  法  官  鍾淑慧
上正本證明與原本無異。
如不服本裁定，應於裁定送達後5日內向本院提出抗告狀。
                                  書記官  劉英芬
中    華    民    國    95    年    3     月    28    日


司法院資訊處製作；財團法人民間司法改革基金會備份。
